【裁判字號】    99,交易,671
【裁判日期】    991014
【裁判案由】    過失傷害
【裁判全文】
臺灣臺中地方法院刑事判決             99年度交易字第671號
公  訴  人  臺灣臺中地方法院檢察署檢察官
被      告  李玟瑤
上列被告因過失傷害案件，經檢察官提起公訴（99年度偵字第15
550 號），本院判決如下：
    主    文
李玟瑤因過失傷害人，處拘役伍拾伍日，如易科罰金，以新臺幣
壹仟元折算壹日。
    犯罪事實
一、李玟瑤明知未考領有重型機器腳踏車駕駛執照，不得騎乘重
    型機車，竟於民國99年1 月19日上午8 時48分許，騎乘車牌
    號碼NQY- 108號重型機車，沿臺中市○○區○○路由北往南
    方向行駛，行經臺中市○○區○○路與青海路之T 字型路口
    時，本應注意車前狀況，隨時採取必要之安全措施，而依當
    時天候晴、日間自然光線、柏油路面乾燥無缺陷、亦無障礙
    物、視距良好，並無不能注意之情事，竟疏未注意車前狀況
    ，即貿然行車通過該交岔路口，適有詹詠晴（所涉對李玟瑤
    過失傷害部分另經本院以99年度交易字第726 號案件審理中
    ）騎乘車牌號碼L5F-770 號重型機車，同向行駛至該路口停
    等時，亦疏未注意起駛前應注意前後左右有無車輛，並應讓
    行進中之車輛優先通行及左轉彎時，應讓直行車先行，即貿
    然起駛並左轉往青海路方向行駛通過該T 字型路口，李玟瑤
    見狀閃避不及，致所騎乘之上開機車左前車頭撞及詹詠晴所
    騎乘上開機車之左後車身，致使詹詠晴人車倒地，因而受有
    右外踝閉鎖性骨折、雙膝擦傷、腦震盪無意識喪失之傷害。
    李玟瑤於車禍事故發生後，即向據報前至醫院處理而尚不知
    肇事人為何人之員警坦承肇事，自首並接受裁判。
二、案經詹詠晴訴由臺灣臺中地方法院檢察署檢察官偵查起訴。
    理    由
壹、程序方面
一、按被告以外之人（包括證人、鑑定人、告訴人、被害人及共
    同被告等）於審判外之陳述雖不符刑事訴訟法第159 條之1
    至之4 等4 條之規定，而經當事人於審判程序同意作為證據
    ，法院審酌該言詞陳述或書面陳述作成時之情況，認為適當
    者，亦得為證據；當事人、代理人或辯護人於法院調查證據
    時，知有刑事訴訟法第159 條第1 項不得為證據之情形，而
    未於言詞辯論終結前聲明異議者，視為有前項之同意，同法
    第159 條之5 定有明文。立法意旨在於傳聞證據未經當事人
    之反對詰問予以核實，原則上先予排除。惟若當事人已放棄
    反對詰問權，於審判程序中表明同意該等傳聞證據可作為證
    據；或於言詞辯論終結前未聲明異議，基於尊重當事人對傳
    聞證據之處分權，及證據資料愈豐富，愈有助於真實發見之
    理念，且強化言詞辯論主義，使訴訟程序得以順暢進行，上
    開傳聞證據亦均具有證據能力。查證人即告訴人詹詠晴於偵
    查中及於警製作道路交通事故紀錄時所為之陳述，對被告而
    言，性質上屬傳聞證據，惟被告李玟瑤及檢察官於本院審理
    中調查證據時，知有刑事訴訟法第159 條第1 項不得為證據
    之情形，未於言詞辯論終結前聲明異議（見本院卷第36頁）
    ，且本院審認上開證據作成時之情況，應無違法取證或不當
    情事，與本案待證事實間復具有相當之關聯性，以之作為證
    據應屬適當，依刑事訴訟法第159 條之5 規定，自有證據能
    力。
二、又傳聞法則乃對於被告以外之人於審判外之言詞或書面陳述
    而為之規範，本案判決以下所引用之非供述證據，無刑事訴
    訟法第159 條第1 項規定傳聞法則之適用，經本院於審理時
    依法踐行調查證據程序，檢察官及被告均不爭執各該證據之
    證據能力，且與本案待證事實具有自然之關聯性，亦查無依
    法應排除其證據能力之情形，依法自得作為證據。
貳、實體方面
一、訊據被告李玟瑤固坦承有於上揭時、地，騎乘機車與告訴人
    詹詠晴所騎乘之機車發生碰撞，且告訴人詹詠晴因而受有傷
    害等情不諱，惟矢口否認有何過失傷害之犯行，辯稱：伊認
    為自己沒有過失，是告訴人自己衝出來的云云。然查，被告
    於偵查中供稱：伊到黎明路時還是綠燈，伊有看到正前方不
    到幾公尺有東西飄過來，伊就整個人昏迷了，因那時昏迷了
    ，所以想不起當時有無跟警察講過說要閃避一台貨車，後來
    就碰撞了等語（見偵查卷第20頁背面），另於警案發後至林
    新醫院製作道路交通事故紀錄時亦供稱：伊由黎明路往中港
    路方向直行，到達事故地點伊要閃避一台貨車往左側閃避，
    然後怎麼碰撞伊就不清楚了，發生危害時伊沒有看到對方車
    子，碰撞到才知道等語，有被告之臺中市○○○道路交通事
    故談話紀錄表1 份附卷可稽（見偵查卷第24頁背面）；又證
    人即告訴人詹詠晴於偵查中時指稱：伊是停靠在黎明路路邊
    等待黎明路變紅燈，也就是青海路變綠燈時要直行青海路，
    燈號變綠燈之後，伊就從等待處往青海路直行，起步直行到
    路的3 分之2 時被李玟瑤從左側快車道撞過來，因為機車是
    直行會有直行的衝力，伊被撞到才會越過路口中心線等語（
    見偵查卷第11頁），另於警案發後至澄清醫院製作道路交通
    事故紀錄時亦指稱：伊沿黎明路外側車道到達青海路時要左
    轉，當時伊是停在路邊等待，一部重機車由黎明路往上安路
    直行，於事故地點，伊機車哪部位被碰撞伊不清楚，伊機車
    倒地滑行，發生危害時沒有看到對方機車，碰撞到才知道等
    語，有告訴人之臺中市○○○道路交通事故談話紀錄表1 份
    附卷可稽（見偵查卷第23頁背面），依被告及告訴人上開所
    述，顯見被告確有於上開時間，騎乘車牌號碼NQY-108 號重
    型機車，沿臺中市○○區○○路由北往南方向行駛，行經臺
    中市○○區○○路與清海路之T 字型路口時，與起駛並左轉
    往青海路方向行駛通過該T 字型路口由告訴人詹詠晴所騎乘
    車牌號碼L5F-770 號之重型機車發生碰撞等情無訛。再細繹
    卷附之道路交通事故現場圖、道路交通事故調查報告表(一)(二)
    各1 份及現場照片23張所示（見偵查卷第22、23頁、第26頁
    背面至32頁），臺中市○○區○○路與清海路之交岔路口為
    T 字型路口，黎明路北往南路段分設快、慢車道各1 道，快
    車道寬3.4 公尺，慢車道寬4.6 公尺，本件車禍發生後，被
    告所騎乘車牌號碼NQY-108 號之重型機車及告訴人所騎乘車
    牌號碼L5F-770 號之重型機車均倒臥在地，告訴人所騎乘機
    車刮地痕長4.2 公尺，起點在路口內、逾路口中心處、對向
    （即南往北方向）快車道處，右距中心線切線之垂直距離0.
    8 公尺，約呈45度角往左斜走向延伸，而被告所騎乘機車刮
    地痕長5.0 公尺，起點在路口內、逾路口中心處、本向（即
    北往南方向）快車道處，右距快慢車道分隔線切線之垂直距
    離0.7 公尺，略呈右斜走向；另綜合被告上開所述伊有看到
    正前方不到幾公尺有東西飄過來，發生危害時伊沒有看到對
    方車子，碰撞到才知道等語及告訴人上開所述伊是停靠在黎
    明路路邊等待要往青海路直行，起步直行到路的3 分之2 時
    遭被告從左側快車道撞過來，發生危害時沒有看到對方機車
    ，碰撞到才知道等語，再依道路交通事故現場圖及車損照片
    所示（見偵查卷第22、27、29頁），被告所騎乘之機車左前
    車頭擦痕，而告訴人所騎乘之機車左側車身擦痕等情研判，
    顯見本件車禍之發生確係被告騎乘上開機車，行經上開肇事
    地點時，未注意車前狀況，即貿然往前行駛，致所騎乘之機
    車左前車頭處與亦疏未注意起駛前應注意前後左右有無車輛
    ，並應讓行進中之車輛優先通行及左轉彎時，應讓直行車先
    行，即貿然起駛並左轉往青海路方向行駛通過該肇事地點之
    告訴人所騎乘之機車左後車身發生碰撞，灼然甚明。
二、按按汽車行駛時，駕駛人應注意車前狀況及兩車併行之間隔
    ，並隨時採取必要之安全措施，道路交通安全規則第94條第
    3 項亦定有明文。本件被告雖未考領有重型機器腳踏車駕駛
    執照，惟其既考領有適當之輕型機器腳踏車駕駛執照（道路
    交通事故調查報告表(二)駕駛資格情形欄、駕駛執照種類
    欄業已載明），對於上開規定理應知之甚詳，且依當時天候
    晴、日間自然光線、柏油路面乾燥無缺陷、亦無障礙物、視
    距良好，並無不能注意之情事，詎被告騎乘機車行經上開路
    段，竟疏未注意車前狀況，致所騎乘之機車左前車頭撞及告
    訴人所騎乘機車之左後車身，致使告訴人倒地受有傷害，被
    告之駕車行為自有過失，至為顯然，是被告前開所辯伊沒有
    過失，是告訴人自己衝出來的云云，顯係卸責之詞，不足採
    信。另本件交通事故經送請臺灣省臺中市區車輛行車事故鑑
    定委員會鑑定結果，亦認定「李玟瑤駕駛重機車疏未注意車
    前狀況，為肇事次因；詹詠晴駕駛重機車於交岔路口起步行
    駛、左轉彎時未讓左後方行進中、直行車先行，為肇事主因
    」，有該會99年4 月14日中市行字第0995401141號函檢送之
    鑑定意見書1 份附卷可憑（見偵查卷第16頁背面、第17頁）
    ，又告訴人就本件車禍之發生雖同有上開過失之情形，然此
    僅為民事賠償過失相抵之範圍問題，並無法解免被告之過失
    責任。再告訴人確因本件車禍受有右外踝閉鎖性骨折、雙膝
    擦傷、腦震盪無意識喪失之傷害，有澄清綜合醫院中港分院
    、漢忠醫院及昀唐中醫診所診斷證明書各1 紙在卷可參（見
    偵查卷第5 至7 頁），而告訴人前述所受之傷害與被告之駕
    車過失行為間，確具有相當因果關係。綜上所述，本案事證
    明確，被告上開過失傷害之犯行洵堪認定，應依法論科。
三、核被告李玟瑤所為，係犯刑法第284 條第1 項前段之過失傷
    害罪。又被告為汽車駕駛人，無重型機器腳踏車之駕駛執照
    而駕駛重型機車，已如前述，因而致人受傷，依法應負刑事
    責任，應依道路交通管理處罰條例第86條第1 項之規定，加
    重其刑；又被告於車禍事故發生後，即向據報前至醫院處理
    而尚不知肇事人為何人之員警坦承肇事並願接受裁判乙節，
    有臺中市○○○道路交通事故肇事人自首情形紀錄表1 份在
    卷可憑（見偵查卷第26頁），是以被告對於未經發覺之犯罪
    自首而接受裁判，合於刑法第62條前段規定之自首要件，爰
    依法減輕其刑，並依法先加後減之。爰審酌被告駕車疏未注
    意採取必要之安全措施，致與告訴人所騎乘之機車發生車禍
    而肇事，並致使告訴人受有傷害，且迄今經多次調解均未與
    告訴人達成和解，賠償告訴人所受之損害，另參酌本件車禍
    其所受之傷害為頭頸部損傷、腦震盪、頸椎C4/5椎間盤破裂
    併急性脊髓病變、右側顏面骨折斷裂，有林新醫院診斷證明
    書1 紙在卷可參（見偵查卷第16頁），較告訴人所受之傷勢
    為重，且本件車禍之過失程度被告為肇事次因，告訴人為肇
    事主因等一切情狀，量處如主文所示之刑，並斟酌本案之犯
    罪情節及所生之危害等情，諭知以新臺幣1,000 元折算1 日
    之易科罰金折算標準。
據上論斷，應依刑事訴訟法第284 條之1 、第299 條第1 項前段
，道路交通管理處罰條例第86條第1 項，刑法第284 條第1 項前
段、第62條前段、第41條第1 項前段，刑法施行法第1 條之1 ，
判決如主文。
本案經檢察官康淑芳到庭執行職務。
中    華    民    國    99    年    10    月    14    日
                  刑事第十六庭  法  官  陳玉聰
以上正本證明與原本無異。
如不服本判決，應於收受送達後10日內向本院提出上訴書狀（應
敘述具體理由並附繕本）。上訴書狀如未敘述理由，應於上訴期
間屆滿後20日內補提理由書於本院。
                                書記官  何俞瑩
中    華    民    國    99    年    10    月    14    日
附錄本判決論罪科刑之法條：
刑法第284條第1項
因過失傷害人者，處6 月以下有期徒刑、拘役或5 百元以下罰金
，致重傷者，處1 年以下有期徒刑、拘役或5百元以下罰金。

司法院資訊處製作；財團法人民間司法改革基金會備份。
